---
title: 'Tipologia y ciclo de vida de los datos - PRA2'
author: "Autor: Eduardo Diaz Villanueva"
date: "Enero 2021"
output:
  pdf_document:
    highlight: zenburn
    toc: yes
  word_document: default
  html_document:
    highlight: default
    number_sections: yes
    theme: cosmo
    toc: yes
    toc_depth: 2
---

```{r setup, include=FALSE}
knitr::opts_chunk$set(echo = TRUE)
```

Lectura de datos

```{r }
library(stringr)
library(dplyr)
library(ggplot2)

# Limpiamos la aplicacion de datos anteriores y cargo el fichero.
rm(list = ls())
datos <- read.csv("winequality-red.csv", sep=",")
datos_originales <- datos
head(datos,5)
```

# Descripción del dataset.

````{r }
summary(datos)
str(datos)

#Tipo de dato asignado a cada campo
sapply(datos, function(x) class(x))
```

# Integracion y seleccion de los datos de interes



# Limpieza de los datos

## Elementos vacios

````{r }
sapply(datos, function(x) sum(is.na(x)))
```


## Valores extremos 

````{r }
boxplot(x=datos[,1:5],main="Boxplots datos")
boxplot(x=datos[,6:7],main="Boxplots datos")
boxplot(x=datos[,7:12],main="Boxplots datos")


par(mfrow=c(1,2))
hist(datos$fixed.acidity)
boxplot(datos$fixed.acidity,main="fixed.acidity", col="gray")
boxplot.stats(datos$fixed.acidity)$out

```


# Analisis

Antes de comenzar con el analisis guardaremos una copia de los datos despues del proceso de limpieza

````{r }
# Exportación de los datos limpios en .csv
write.csv(datos, "datos_data_clean.csv")

```


## Seleccion grupo de datos

````{r }

```


## Comprobación de la normalidad y homogeneidad de la varianza.

````{r }

```

## Aplicación de pruebas estadísticas para comparar los grupos de datos

````{r }

```


# Representación de los resultados

````{r }

```

# Resolución del problema

````{r }

```
